臺灣臺南地方法院民事判決　　九十二年度簡上字第一二七號
　　上　訴　人　　甲　○　○
　　被上訴　人　　乙　○　○
右當事人間請求返還租金事件，上訴人對於中華民國九十二年七月十日本院新市簡易
庭九十二年度新簡字第一０八號第一審判決提起上訴，經本院於民國九十三年六月一
日言詞辯論終結，判決如左：
    主      文
上訴駁回。
第二審訴訟費用由上訴人負擔。
    事      實
甲、上訴人方面：
一、聲明：求為判決：
  (一)原判決廢棄。
  (二)被上訴人應給付上訴人美金四千八百九十點五八美元，及自起訴狀送達被上訴人
    之翌日起至清償日止，按週年利率百分之五計算之利息。
  (三)第一、二審訴訟費用由被上訴人負擔。
二、陳述：除與原判決記載相同者，茲引用之外，補稱：
  (一)緣兩造於婚姻關係存續中，由上訴人之外祖母與父親出資，在美國洛杉磯橘郡購
    買門牌號碼為「３ＨＩＣＫＯＲＹ　ＩＲＶＩＮＥ　ＣＡ、９２６１４」之房屋
    （下簡稱系爭美國房屋）乙棟，登記為兩造共有，有相關之房地產證書，並為被
    上訴人所不否認。
  (二)兩造共有之前揭不動產，自民國（下同）八十一年問買受之後，一向委託旅美友
    人徐玄華夫婦代為管理，並出租收益，按月之美金一千四百元租金則均存入兩造
    於美國加州「美國銀行」（Bank of AmeriCa）共同設立帳號：「00000－
    00000」之聯名帳戶（下簡稱美國銀行共同帳戶）。而兩造於美國除有系爭
    不動產得藉以出租收取孳息以外，於美國當地，並無其他任何收入來源，顯然於
    系爭美國銀行共同帳戶內之款項，即為系爭房屋出租後經年之租金收入無訛。
  (三)按依民法第八百十七條之規定，數人按其應有部分，對於一物有所有權者，為共
    有人。各共有人之應有部分不明者，推定其為均等。本件兩造就前揭坐落美國加
    州洛杉磯橘郡之不動產，以及美國銀行共同帳戶內所有存款，均為共有，且並未
    登記或約定各人之應有部分若干，故依民法第八百十七條之規定，自應誰定為兩
    造各有應有部分二分之一。次按「各共有人，按其應有部分，對於共有物有使用
    收益之權」，民法第八百十八條規定明甚。又「民法第八百十八條所定各共有人
    按其應有部分，對於共有物之全部有使用收益之權，係指各共有人得就共有物全
    部，於無害他共有人之權利限度內，可按其應有部分行使收益權而言。故共有人
    如逾越其應有部分之範圍使用收益時，即係超越其權利範圍而為使用收益，其所
    受超過利益，要難謂非不當得利」、「共有，乃數人共同享受一所有權，故各共
    有人本其所有權之作用，對於共有物之全部均有使用收益權，惟此使用收益權應
    按其應有部分而行使，不得損及他共有人之利益，若有侵害，則與侵害他人之所
    有權同。被侵害之他共有人，自得依侵權行為之規定，而行使其損害賠償請求權
    」，亦經最高法院分別著有五十五年台上字第一九四九號、五十一年台上字第三
    四九五號判例意旨足為參照。
  (四)經查，系爭坐落美國加州洛杉磯橘郡之不動產，以及「美國銀行」之聯名帳戶內
    之金錢，既為兩造所共有，應有部分各二分之一，業如前述，且參諸被上訴人於
    原審亦自認：兩造並未約定美國租金收入應如何使用等語，則依前開民法第八百
    十一條、八百十八之規定，上訴人主張就系爭房屋之租金收入應由共有人各得二
    分之一當非無據。原審未查，徒以被上訴人未舉證證明兩造曾約定系爭房屋租金
    收入由雙方各得二分之一之事，遽為不利於上訴人之認定，其判決顯難謂當。再
    者，兩造共有之系爭房屋自買受後即委託旅美友人徐玄華夫婦代為管理，並出租
    收益，按月之租金亦均由管理人主動和除必要費用與稅費後，主動存入美國銀行
    共同帳戶內，且因長時間累計，數目可觀，截至八十五年二月時，累計之租金收
    入已逾美金二萬多元。乃被上訴人竟趁上訴人不察之情況下，騙由徐陳紅緞（即
    徐玄華之配偶）將該共同帳戶內之租金收入美金二萬元匯轉至其個人於美國銀行
    之帳號：「00000－00000」帳戶內，核其所為顯已逾越其應有部分之
    範圍而使用收益，逾越之部分，揆諸最高法院判例意旨，上訴人不論本於不當得
    利或侵權行為之法律關係，均得請求被上訴人返回其二分之一之款項。
　(五)被上訴人以每月一千三百六十美元出租他人，八十五年十月租金已累積到八千四
    百二十一點一六美元，八十五年十一月年因繳稅一千六百十八點九八美元，所以
    十一月租金已繳稅，八十五年十二月租金一千三百六十元，所以從八十五年一月
    到十二月共有租九千七百八十一點一六美元，被上訴人與上訴人均是所有權人，
    所以被告應給被上訴人一半租金四八九０．五八美元。
  (六)又以外國通用貨幣定給付額者，債務人得按給付時，給付地之市價，以中華民國
    通用貨幣給付之，民法地二百零二條前段定有明文。故本件被上訴人如不能返還
    前揭美金一萬元之款項，則應照返還時臺灣銀行牌告外匯結匯價格折合新臺幣計
    算之金額，返回上訴人（最高法院四十六年台上字第一七一三號判例參照）。
  (七)兩造共有之美國銀行共同帳戶，乃上訴人及被上訴人共同開立之帳戶，兩造均可
    單獨領取上開帳戶之存款，領取款項只要開戶人之一的簽名正確，再開支票即可
    領取。
三、證據：除援用第一審所提證據外，補提系爭美國房屋之修繕支出明細及收據、兩
    造於美國銀行之共同帳戶（帳號：一０一五七之六０七五０號）八十一年十二月
    十一日至八十二年十二月十四日、八十四年十月至八十五年八月、十月至十二月
    之交易明細、徐玄華證詞之認證資料、本院九十二年度訴字第八０九號互換共有
    物事件之九十二年九月三十日之準備程序期日筆錄、支票、被上訴人之出入境資
    料各一份、稅單三紙為證，並聲請向美國調閱系爭美國房屋歷屆承租人及現任房
    屋客ＳＵＥ　ＣＡＮＮＯＮ的租賃、房屋稅、租賃契約以及兩造於洛杉磯共同帳
    戶八十一年至九十一年之帳戶明細及乙○○個人帳戶八十五年至九十一年之帳戶
    明細。
乙、被上訴人方面：被上訴人於準備程序期日及言詞辯論期日均未到場，惟據其先前
    所提出之書狀，聲明、陳述如左：
一、聲明：求為判決：
  (一)上訴駁回。
  (二)第二審訴訟費用由上訴人負擔。
二、陳述：除與原判決記載相同者，茲引用之外，補稱：
  (一)庭上若能了解兩造當事人訴訟背景，定能尋出解決不只一個家庭的悲劇，若上訴
    人能接受庭上調解，或提議（相當有難度），稱得是幫助解決與上訴人有關等家
    庭，先前不敢說出真正原因，因未到最後關頭還可容忍，現時機已到，那就做罷
    ！我家本是幸福，富裕的家庭，直到有一天引爆爭論導火線，整個家就開始變了
    調，一直延燒至今，相當困擾亂源有三尚未平息至今。
  (二)亂源有三：奶奶之死一已往生數年：上訴人認為奶奶的死，歸因父母親及弟婦
    照顧不周，間接害死奶奶，上訴人行動與父母親訴訟有案號應不止十件以上弟婦
    結果與其先生離婚收場一個家被拆。照顧過程：老人家十年來生病期間大部分是
    父親女婿及孫女婿（被上訴人）負責接送看病，拿藥。事實可證：上訴人深受親
    人離去的打擊，至今懷恨在心，從告訴自已小孩，小孩告訴表妹，表妹告訴其哥
    ，哥哥告訴阿公此事因由此可證。送上訴人就醫：求饒稱其沒病僅是報復，若
    強行為之，就採最激烈手段，讓父親一輩子遺憾，父親當然不忍心為之。上訴人
    行動：除與父母訴訟外，餘弟妹從此很少往來，雖一牆之隔，或數步之距，似隔
    遙遠。出租樓房：因房客業務需要，外觀，內部裝潢，引發父女之間嚴重衝突
    ，引爆所有戰事，一直延燒至今，更加慘烈。上訴人行動：凡與父親、被上訴人
    ，有關係房客全部訴訟相向，與主出租物訴訟，涉及行政機關還進行中，精彩續
    幕一集一集連續演出。
　(三)歸結上訴人行動：有上述原因，上訴人報復行動，僅針對對象以其父親為主那一
    國的人和上訴人有利害關係之人，加以報復。餘外對小孩們或沒有關係之人，目
    前看來算是正常故為問題點癥結所在：在於上訴人對訴訟的對象人所做的行為
    ，已超過一般人報復行為因之，為達目的不擇手段，甚至狠毒，認識之人因之認
    為精神上是否有憂鬱，躁鬱等精神官能症，亦就是問題所在。庭外，家裡和談
    ，不止Ｎ次，請上訴人不要再鬧，甚至給上訴人Ｘ千萬到別處，再開家教班，補
    習不到十個學生上訴人不接受其目的只有一個，請出租房客搬走陝復原狀收租金
    父親不肯，若強行要房客搬走，除賠償龐大違約金外，處理不好會破產收場，當
    然父親不願意，因彼此個性強，互不讓形成今日家庭悲據，亦是問題最核心主因
    。
　(四)人物：奶奶：一位八十六歲高齡，晚年飽受糖尿病及其併發症折磨，經成大醫
    院診斷建議，如何善後時，是讓其安祥走完，還是再打強心針再延其短暫且痛苦
    時問（前已做過數次，最後實在不忍心看其痛苦），選擇安祥。父親：是一位
    傳統嚴父，有程度獨斷橫理，此個性下，偏偏子女得到遺傳，看問題有出入時，
    僵持不下結果都是看誰手段最狠，誰就讓步，兩個弟弟都是如此為之，贏得想要
    今外在經濟環境改變，家裡許多不動產價值，縮水貶值大半，實力已不如昔，且
    還要負擔每月百萬以上利息，錯就錯在當兒女還停留以前概念，以為父親說謊，
    因此！同樣採弟弟手段，堅持到底，定能賠錢了事，趕走不願的人惜環境造化，
    變更，壓破，時下當父親的人已是內有父女訴訟，外要背負龐大利息壓力，及要
    安拂女兒與房客租屋訴訟，鄰居訴訟已心力交碎，當然夫妻訴訟更無力且不想聽
    有必要也會反擊。母親：母親在女兒心中是幫父親賺錢的工具，一切嫁夫隨夫
    觀念，生活以夫適從，事業心重的角色一殊不知如此為之，是有背景因母親年小
    喪父，留下寡母幼女面臨生活壓力，是沒時問悲觀，停留，唯有拼命，才能保命
    ，此生長背景造就今日的性格，努力有點結果，為人父母親當然不願見昔日困境
    ，降臨自已子女身上. 命運就是如此造化四個小孩有三個都是要如此慘烈，付出
    相當的代價才能懂事，真是苦命家庭。上訴人弟婦：認為奶奶生前，當孫媳婦
    的人未盡孝道，本件事他也應有關有無責任，父母親都在他們會判斷，何自認定
    有責，且是共犯。被上訴人：我生長過程如前所述。上訴人：在亂源沒有發
    生之前，不是這樣的人，發生後行為判若兩人如同前述。
  (五)問題爭論點需釐清，當事人行為是否有精神官能疾病所謂憂鬱症，躁鬱症等有關
    病。被上訴人當時看法，認為自結婚後夫妻相處過程研判，我認為沒有病，只不
    過其行為已超出常人行為，金錢損失，還可寬恕，理由是：因為被上訴人是一家
    之主，我要保護一家人生命安全！命沒了，再多金錢沒用，也換不回誤判之死過
    錯的代價。若被上訴人想圖金錢，當時行為就附和其父，家庭醫生，親人，朋友
    的建議順手同意送醫治療，今天所有的事都不會發生；反之同意治療現被上訴人
    應在美國，小孩也在美國讀書命運就是如此安排. 惟當時行為，因被上訴人說〞
    ＮＯ〞且上訴人稱其沒病，因此醫院無記錄，當時婦人之仁，今所有造成困擾，
    都發生了如下：
  上訴人訴請離婚時，被上訴人見上訴人如此，夫妻一場，只要能舒解上訴人壓抑
    精神、情緒，被上訴人願意承受！縱然提出離婚訴訟時，所述全假，也不否認，
    也不承認，憑法院判決，結果不能上訴，這所謂不能做的主因，事後經濟也大受
    影響。
  現上訴人應是清醒縱背後有高人指點，不清醒不會做出清醒的事，不然不會使出
    最後壓垮駱駝最後一根稻草狠招，把被上訴人近十五來辛苦在美國所建立人脈關
    係，一夕間全部都知道被上訴人離婚消息，對愛面子的被上訴人，原本部分各行
    業博士精英朋友是平等，如今雖美國友人司空見慣沒事的，自已也因自慚逐漸不
    願往來，影響到小孩日後前去美國煩友人照料意願，當然台灣也好不到哪裡去即
    是最後防線已破，時機已到說出就做原因。
  上訴人當時與小孩互動尚可，被上訴人認為再毒也不會食子，想藉由小孩與上訴
    人互動，影響到各方面解決決事端。
  也因小孩之故，如此環境下，同意把監護權歸上訴人，當時心如刀割，但想若不
    如此為之，上訴人孤苦一人，更容易自殺，無奈心想選擇傷害最小，只好如此為
    之，日後小孩生命，行為有問題被上訴人都有責任；也因擔心小孩，長久積壓累
    積身體就出狀況，稱之是賭命啊！為了想補償小孩，計畫從小學一年級（現小一
    升小二），利用寒暑假到各國旅遊見識，即時行樂命運就是捉弄人，計畫跟不上
    變化，今年到美國玩二個州，舊金山、洛杉磯的家，迪士尼樂園都去過，多快樂
    像現在訴訟清況，明年不敢寄望。
  至對被上訴人言，現命是保住了，對一家三口分隔兩地、生活都受影響，不只當
    代、下一代難道不受影響，真不知如何善後，現在回想當時判斷是否正確，直得
    自已安慰稱自已是心善之人！
  被上訴人後悔，假若判斷是對的，當上訴人提離婚訴訟之時，應加以對事實反駁
    ，縱然同意離婚之時，因有相當大可觀財產分配權利也要保護，不能出庭辯論，
    不敢說事實真相，判決後不忍上訴的婦人之仁，導致今日身敗名累，與前妻訴訟
    纏身，財產縮水窘境，淪落中年人悲哀。認為為救前妻的性命同意小孩歸母親監
    護權，若小孩在身邊，了解真相，在處理上訴人纏訟時，應沒有顧忌依法處理當
    時同意、自慚愧對小孩，自賤結果加速毀滅自已吧！
  上訴人父母親看法，上訴人如此惡行，父母親想要證明瞭解的是上訴人到底有沒
    有病，當時認為有病，尚可原諒，今所為又覺得沒病，不然不會做出有受過專業
    訓練的人所做出來的事，有病就要送醫治療，沒病決不容忍其行為發生，到此結
    束，要鬥垮父母親，現父母親經濟實力大不如昔，只好跟上訴人奉陪到底。
  上訴人想要與其父親同一國陣線的人，身敗名累，即是父母親，被上訴人、房客
    、鄰居，總之有關之人，現目的都達到，尚未收尾，要父母親損失大錢，名譽受
    損也都達到，鬥到破產，還要努力，要讓被上訴人身敗名累，現大家都知，也做
    到了，要效法奶奶時孤女寡母歷史重演，也做到了，這就是當父親最可憐最悲哀
    一幕，一輩子永遠愧對小孩，直到死。
  (六)既然上訴人目的都達到，這就是表示正常人行為，日後一切依法辦事，現被上訴
    人要做是離婚判決已確定，就要依法履行，依現上訴人的條件，若再聲稱沒錢，
    嚇唬小孩，那就放棄監護權利，被上訴人要扶養，不然！找到理由定會訴訟之。
    又台灣，美國房子要在法院，律師處，或上訴人可信之人，為調解皆可，反之，
    訴訟到底也可，總之依法處理。另上訴人應回歸為人母，為人子之責任，過去全
    過去，所有人都不追究，重新開始，暴風雨過後天青，就會聽到小孩快樂笑聲，
    看到喜悅面孔，如此才是減輕小孩造成傷害最佳佳的方法。因此，最好處理方式
    ：以前上訴人是不可能溝通，若能體諒、溝通，所有事都不會發生，也不用上法
    院，現能解決問題爭端，僅靠法院，或是上訴人認為可信的人，或可信律師，幫
    忙協調、溝通，如此才是上策現盼上訴人能庭外溝通，不行再由法院調。
  (七)上訴人於鈞院八十九年度婚字第八六號離婚案件判決確定前約一年間，因與家人
    對於出租物之糾紛發生嚴重衝突後，上訴人連自己在作什麼都不清楚，終日想報
    復，家人為其行為處理善後，以忙不過來，當時行為自己連命都不想要，小孩更
    不管，怎會有口頭約定美國租金收入如何使用，當時行為有上訴人父親母親可為
    證，思念死去祖母，慎終追遠固然很好，但不要經常說對已過去之人，怎麼還會
    出錢購買不動產，聽起來有點恐怖，上訴人祖母生前確實有給被上訴人不拿不行
    的零用錢，是因被上訴人在祖母生前的孝道，上訴人的家人可以為證。
  (八)庭上應瞭解兩造當事人間之事實真相，依上訴人所提其於九十二年度偵字第五五
    四三號偵查中，已承認自己有房子住，該房子乃兩造所有、面積共一一五坪之無
    貸款房子，被上訴人未向其收取任何租金，並還繳納電費，而上訴人不止有千萬
    存款，尚有租金十萬元收入，而被上訴人迄至九十二年二月環境改變前仍給付兩
    造所育之子女教育費、生活費，若不因年已中年，謀職不易，由於人脈關係因上
    訴人之行為已造成影響，知情者，想幫也不敢幫，不知情但瞭解現況者，則唯恐
    避之不及，因此目前待業中經濟困難，實難擔負昔日費用，僅能付出量力而為之
    費用，在兩造財富懸殊之下，上訴人仗其有錢有閒，擺明要被上訴人身敗名裂，
    一副要錢且劃清財產姿態，既然如此，兩造離婚即要乾乾脆脆，不要只懂享權利
    ，不盡義務，不願支出任何費用的霸道心理，故最好接受法院調解。
  (九)上訴人提離婚訴訟時，亦是其行為最危險時，因其當時滿腦子報復行為，已失去
    判斷行為能力和溝通能力，無法處理事務，因此與其父母協調時約定是讓其減壓
    、疏壓，縱非不得以離婚收場，亦屬權宜之計，萬一錯誤造成時，起碼臺灣財產
    權歸上訴人所有，而被上訴人也全部擁有美國財產，如此劃分彼此間一家三口生
    活無虞，為父母親亦不用擔心，此有上訴人父母可證，因此，於離婚請求時，在
    上開顧慮下，接受上訴人及其父母親建議下為之，殊知日後會造成困擾，現被上
    訴人不知當時與上訴人父母間之約定是否有效，同時亦是處理美國房子的依據。
三、證據：除援用第一審所提證據外，補提臺灣臺南地方法院檢察署九十二年度偵字
    第五五四三號檢察官不起訴處分書。
丙、本院依職權調閱本院八十九年度婚字第八六號離婚案卷、九十二年度訴字第八０
    九號（含九十二年度家補字第二一號）互換共有物案卷、九十二年度家小字第五
    號給付生活費案卷、臺灣臺南地方法院檢察署調取九十二年偵字第五五四三號遺
    棄等（含九十二年度發查字第六二八號發查卷）偵查卷，另向臺灣銀行查詢八十
    五年十二月十二日即期遠期外匯匯率及利率表。
    理      由
壹、程序方面
一、按訴之變更或追加，非經他造同意，不得為之。但第二百五十五條第一項第二款
    至第六款情形，不在此限，又訴狀送達後，原告不得將原訴變更或追加他訴。但
    因被告同意者、請求之基礎事實同一者、擴張或減縮應受判決事項之聲明者或不
    甚礙被告之防禦及訴訟之終結者，不在此限，民事訴訟法第四百四十六條第一項
    、第二百五十五條第一項第一項第一、二、三款分別定有明文。查上訴人於第一
    審起訴時乃依兩造口頭契約約定美國房屋租金收入平均分配為請求權基礎，聲明
    被上訴人應給付新台幣三十萬元即美金一萬元，及自起訴狀送達之翌日起至清償
    日止，按週年利率百分之五計算之利息。嗣上訴人不服原審判決提起上訴後，先
    變更請求權基礎為不當得利或侵權行為之法律關係，惟上訴人變更請求權基礎並
    未經被上訴人同意，且與原審所為主張基礎事實不同，更有礙於被上訴人之防禦
    ，則依上開規定，不應准許，故本院僅審究上訴人依據兩造間之口頭協議提起本
    件訴訟有無理由，餘請求權基礎則不予審究。次查，上訴人另於第二審審理時減
    縮聲明為被上訴人應給付美金四千八百九十點五八元，及自起訴狀送達被上訴人
    之翌日起至清償日止，按週年利率百分之五計算之利息，核屬訴之聲明之減縮與
    上開規定，並無不合，故應准許，合先敘明。
二、被上訴人未於言詞辯論期日到場，核無民事訴訟法第三百八十六條所列各款情形
    ，爰依上訴人之聲請，由其一造辯論而為判決。
貳、實體方面
一、本件上訴人起訴主張兩造於七十八年十一月十四日結婚，嗣於八十九年六月三十
    日經本院八十九年度婚字第八六號判決離婚，於八十九年九月十一日判決離婚確
    定。而兩造於婚姻關係存續期間，由上訴人之外祖母及父親出資購買系爭美國房
    屋，登記為兩造共有，並委託訴外人徐玄華管理，租金收入均存入兩造在美國洛
    杉磯「美國銀行」之共同帳戶內，兩造於八十一年間口頭協議系爭美國房屋之租
    金收入由兩造各得二分之一，故被上訴人負有給付上訴人每年租金收入一半之義
    務，而被上訴人積欠十年租金未給付予上訴人，為此，上訴人依兩造間之協議提
    起本件訴訟，僅請求八十五年間之租金即四千八百九十點五八美元，或按八十五
    年十二月十二日之收盤匯率計算兌換為新台幣，及自起訴狀繕本送達之翌日起至
    清償日止，按週年利率百分之五計算之利息等情。
二、被上訴人未於準備程序期日及言詞辯論期日到場，惟據其所提出之書狀則以：被
    上訴人並未與上訴人就系爭美國房屋租金收入有任何約定，上訴人乃因祖母之死
    及出租物之糾紛等原因，歸咎其父母、被上訴人等，而有此報復行動，縱當時兩
    造離婚時，為安撫上訴人之情緒，與上訴人之父母協調時約定美國房屋歸被上訴
    人取得而同意離婚等語，資為抗辯。
三、上訴人主張：兩造於七十八年十一月十四日結婚，嗣於八十九年六月三十日經本
    院判決離婚等情，為被上訴人所不爭執，並經本院依職權調閱八十九年度婚字第
    八六號民事案卷查核無誤，堪信上訴人此部分主張為真實。
四、上訴人又主張系爭美國房屋乃其外祖母及父親出資購買，登記為兩造共有，系爭
    美國房屋之租金收入存入兩造共有之美國銀行帳戶，兩造並以口頭協議租金收入
    應均分，故被上訴人負有給付八十五年租金收入之一半即四千八百九十點五八美
    元等情，並提出系爭美國房屋之修繕支出明細及收據、兩造於美國銀行之共同帳
    戶八十一年十二月十一日至八十二年十二月十四日、八十四年十月至八十五年八
    月、十月至十二月之交易明細、徐玄華證詞之認證資料、本院九十二年度訴字第
    八０九號互換共有物事件之九十二年九月三十日之準備程序期日筆錄、支票、被
    上訴人之出入境資料各一份、稅單三紙為證，惟為被上訴人以書狀否認在卷，並
    以前揭情詞置辯，從而本件應審究者厥為：(一)系爭美國房屋是否為兩造所有？(二)
    兩造口頭協議是否屬實？(三)系爭美國房屋之租金收入存入美國銀行共同帳戶者是
    否為九千七百八十一點一六美元，二分之一即四千八百九十點五八美元？
五、系爭美國房屋為兩造共有
  (一)上訴人主張系爭美國房屋乃登記為乃兩造共有乙節，業據其提出產權證明書一份
    、被上訴人簽發繳納系爭房屋稅款之支票三紙（原審卷第二四頁、本院卷第三九
    頁），被上訴人固否認為兩造共有，惟其於上訴人告訴被上訴人遺棄等案件偵查
    中已自承：「（問：對侵佔之告訴有何陳述？）該不動產因加州法令規定登記夫
    妻共有」、「（問：離婚未約定或判決該不動產收益歸屬？）都沒有，但告訴人
    （即上訴人）現在住永康市○○街九七巷五八號的住所是我出資蓋的，登記夫妻
    二人名下，由告訴人（即上訴人）使用，我分文未向他收取，他怎麼向我要起美
    國共有房屋的租金」等語（發查卷第十五至十六頁），業經本院依職權調閱臺灣
    臺南地方法院檢察署九十二年度偵字第五五四三號（含九十二年度發查字第六二
    八號卷）查明屬實。
  (二)又查，被上訴人於本院提起之九十二年度訴字第八０九號互換共有物民事事件，
    亦主張兩造於臺灣與美國共有之不動產互為交換，並提出臺灣不動產即臺南縣永
    康市○○街九七巷五八號建物之房屋稅單、臺南市○○市○○段一八一八之一地
    號土地登記謄本、同段九０一三建號建物登記謄本、系爭美國房屋稅單（
    secured property tax bill）、所有權狀（property profile）及授權出售憑
    證（exclusive authorization and right to sell）各一份為證（本院九十二
    年度家補字第二一號卷第十五、二五至三三頁），復經本院依職權調閱上開民事
    案卷查閱明確，觀之被上訴人於前開訴訟中所提出之證物資料，均顯示系爭美國
    房屋乃兩造共有，且被上訴人於九十二年三月二十八日於前開訴訟所提出之補充
    說明狀內亦自承系爭美國房屋為兩造共有（前開案卷第三五頁），足徵上訴人主
    張系爭美國房屋乃兩造共有乙節，堪信與真實相符。
六、上訴人無法證明兩造間有租金收入均分之協議
  (一)上訴人復主張兩造於八十一年間以口頭協議系爭美國房屋租金收入兩造均分，故
    被上訴人負有給付八十五年租金收入一半即美金四千八百九十點五八美元之義務
    等情，固據其提出系爭美國房屋之修繕支出明細及收據、兩造於美國銀行之共同
    帳戶八十一年十二月十一日至八十二年十二月十四日、八十四年十月至八十五年
    八月、十月至十二月之交易明細、徐玄華證詞之認證資料、本院九十二年度訴字
    第八０九號互換共有物事件之九十二年九月三十日之準備程序期日筆錄、支票、
    被上訴人之出入境資料各一份、稅單三紙為證（本院卷第五九至一一０、一二四
    至一四０、一四六至一五三、一七七至一七九頁）。
  (二)惟按當事人主張有利於己之事實者，就其事實有舉證之責任。但法律別有規定，
    或依其情形顯失公平者，不在此限，民事訴訟法第二百七十七條定有明文；又原
    告對於自己主張之事實已盡證明之責後，被告對其主張，如抗辯其不實並提出反
    對之主張者，則被告對其反對之主張，亦應負證明之責，此為舉證責任分擔之原
    則（最高法院十八年上字第二八五五號判例參照）。經查，被上訴人雖自承系爭
    美國房屋由其管理出租，並稱：「房租由我收，但房子相關管理費、照料費、財
    產稅、保險費、修繕費都是我負擔，相關的費用由租金支應，我管理該房地產未
    向告訴人收取任何費用，他憑何要求租金還給他」、「我確實有收在美國房子的
    租金，沒有拿一半給被告，期間已經有一年多了，‧‧‧」等語（前開發查卷第
    十五至十六頁、本院九十二年度訴字第八０九號卷第一二四頁），惟被上訴人係
    於九十二年九月三十日本院九十二年度訴字第八０九號民事事件準備程序期日所
    為之陳述，據以推算僅得證明被上訴人有就系爭美國房屋有使用收益，且自九十
    一年間迄至九十二年九月關於系爭美國房屋租金收入之一半未給付予上訴人等事
    實，尚難據此推論兩造間關於系爭美國房屋租金收入均分之協議確實存在。
  (三)次查，上訴人所提出訴外人徐玄華即兩造委託管理系爭美國房屋者之認證資料，
    徐玄華亦僅指陳其自八十一年五月至八十六年底接受兩造之委託出租系爭美國房
    屋，租金約為每月美金一千四百元至一千六百元，承租人需以支票抬頭指明兩造
    之姓名並按月存入兩造於美國銀行系爭共同帳戶，期間租給二個不同的房客，約
    有二個月的空檔。九二年八月受上訴人之委託拜訪系爭美國房屋目前之承租人
    Sue Cannon女士，據她說已承租一年餘，租約合同是她與被上訴人簽訂的，月租
    美金二千一百元，並按月匯到被上訴人在美國舊金山的銀行帳戶，租金為五年等
    語，此觀諸經我國於洛杉磯臺北經濟文化辦事處之認證資料至明（本院卷第九０
    頁），並無法證明兩造間有達成系爭美國房屋租金收入均分之協議。
  (四)再查，上訴人目前所居住門牌號碼臺南縣永康市○○街九七巷五八號（門牌整編
    前為永康市○○里○○街一三八巷三四弄七號）、建號為永康市○○段九０一三
    之建物，以及乃兩造所共有，此有被上訴人於他案審理時所提出之建物登記謄本
    、房屋稅單各一份為證（本院九十二年度家補字第二一號卷二七至二九頁），並
    經臺南縣稅捐稽徵處新化分處於九十二年十月八日以南縣稅新分二字第０九二０
    ０三一三三二號函檢送之房屋稅籍資料在卷可稽（本院九十二年度訴字第八０九
    號民事卷第一三五至一三八頁），被上訴人並未向上訴人收取任何租金或使用費
    用，此為上訴人所不爭。另查，上訴人亦自認「美國不動產是我的（即上訴人）
    ，當初是以三十五萬美金購買，錢是我及我娘家出的，原告（即被上訴人）並沒
    有出錢，且租金原告都沒有給我，當初是我父親讓原告負責收取租金、繳稅，在
    台灣不動產部分，土地價金是我娘家跟我出的，所以登記在我名下，至於建物部
    分是登記在我及原告名下各二分之一」、「沒有意見，（臺灣房屋）之稅單原本
    就是原告去繳的（即被上訴人）」、「因為美國系爭不動產的部分，雖產權記載
    兩造共有（各）二分之一，實際上是我娘家出資，原告並沒有拿錢出來，且過去
    十一年之租金都是由原告收取，‧‧‧」等語（本院九十二年度訴字第八０九號
    民事卷第二五至二六、八０頁），且被上訴人亦負責繳納系爭美國房屋之稅捐，
    此有上訴人提出之支票三紙可資佐證（本院卷第七一頁），足見兩造就共有財產
    之使用分配有如下之默契，亦即系爭美國房屋由被上訴人使用收益（租金），臺
    灣之不動產則由上訴人使用收益，此亦經臺灣臺南地方法院檢察署檢察官於偵查
    上訴人對被上訴人提起告訴侵佔系爭美國房屋之案件中偵查明確，並經臺灣高等
    法院臺南分院檢察署檢察官肯認，此有不起訴處分書二份在卷足憑，因此，上訴
    人主張八十一年間即就兩造共有之系爭美國房屋租金均分達成協議乙節，尚難信
    採。
  (五)再參以上訴人提出前開美國銀行共同帳戶之交易明細，自八十一年十二月起至八
    十三年三月間之帳戶明細，礙於美國銀行之資料保存期限，無法提供細目，以致
    無法判定是否有按月匯入租金以及系爭帳戶之存款是否單純為租金收入乙節，雖
    上訴人聲請本院向美國銀行調取相關帳戶資料，惟民事訴訟乃採當事人進行主義
    ，當事人主張對其有利之事實，應由其負舉證責任，雖上訴人事後亦提出系爭美
　　國銀行共同帳戶歷年之交易明細，然查，依上訴人請求之八十五年租金部分，觀
　　諸系爭共同帳戶之交易明細，僅八十五年一月、二月、十月、十二月有存入（de
　　posit）每月租金一千三百六十美元（原為一千四百美元扣除修剪花木支出四十
　　美元之故），八十五年十月則存入三萬三千八百四十五點六四美元，十一月由被
　　上訴人匯入六千六百零九十五美元（本院卷第一二八至一三九、一四七至一五三
　　頁），換言之，八十五年間存入系爭共同帳戶之租金收入僅五千四百四十美元，
　　與上訴人主張八十五年一至十月之租金收入累積合計八千四百二十一點一六美元
　　，因八十五年十一月之租金收入已用於繳納稅捐一千六百十八點九八美元，加上
　　八十五年十二月之租金一千三百六十美元，已達九千七百八十一點一六美元等情
　　，顯有差距，已難信實。此外，領取美國銀行帳戶之款項，並不需提示存摺，只
　　要開立共同帳戶之任何一方簽名即可領取，此亦為上訴人自認在卷（本院卷第一
　　六三頁），則倘上訴人主張兩造間之協議屬實，則即可自行領取其所主張租金收
　　入，何須待被上訴人交付，是以，上訴人主張自難憑採。
  (六)綜上各節以觀，上訴人對於兩造於八十一年間即就系爭美國房屋租金收入由兩造
    均分達成協議乙節，並未善盡舉證之責，此外，復未提出其他積極證據供本院調
    查，揆諸前揭法條及判例要旨，上訴人所為之主張尚難遽採。
七、綜上所述，本件上訴人主張兩造於八十一年間就系爭美國房屋租金收入均分達成
    協議，並未盡舉證之責，不足採信，從而，上訴人依上開協議之契約關係，請求
    被上訴人應給付八十五年一月至十二月租金收入的一半即四千八百九十點五八美
    元，及自起訴狀繕本送達被上訴人之翌日起至清償日止，按週年利率百分之五計
    算之利息云云，自屬無據，不應准許。原審為上訴人敗訴之判決，及駁回其假執
    行之聲請，並無不合。上訴意旨指摘原判決不當，求予廢棄改判，為無理由，應
    予駁回。
八、據上論結，本件上訴為無理由，依民事訴訟法第四百三十六條之一第三項、第四
　　百六十三條、第四百四十九條第一項、第三百八十五條第一項前段、第七十八條
　　，判決如主文。
中　　　華　　　民　　　國　　九十三　　年　　　六　　　月　　 十五　　 日
                          臺灣臺南地方法院民事第二庭
~B審判長法　　　官　蔡美美
~B　　　法　　　官　張季芬
~B　　　法　　　官　黃欣怡
右正本證明與原本無異
本判決不得上訴。
中　　　華　　　民　　　國　　九十三　　年　　　六　　　月　　 十五　　 日
~B　　　法院書記官　陳美虹
